臺灣高等法院臺中分院民事裁定
111年度抗字第112號
抗  告  人  徐鳳珍  
訴訟代理人  馮彥錡律師 
上列抗告人因與相對人徐文安間假處分事件，對於中華民國110
年12月29日臺灣苗栗地方法院裁定（110年度裁全字第18號）提
起抗告，本院裁定如下：
    主  文
抗告駁回。
抗告訴訟費用由抗告人負擔。
    理  由
一、本件相對人以伊將所有坐落苗栗縣○○鎮○○○段000地號土地（
    下稱系爭土地）借名登記為抗告人名義所有，並訂有信託契
    約，嗣請求抗告人將系爭土地移轉登記予伊，竟遭拒絕，抗
    告人復未經伊同意，將系爭土地設定抵押權予漁會，嗣雖塗
    銷，但可認抗告人有處分系爭土地之可能為由，聲請原法院
    裁定准其供擔保後，抗告人就系爭土地，不得為出租、移轉
    、設定負擔等處分行為。抗告人不服，提起抗告。抗告意旨
    略以：系爭土地面積為3355平方公尺，相對人信託予伊之面
    積為其中之450坪，相對人未釋明該450坪之具體位置，即未
    釋明其欲請求返還之特定標的物，難謂已釋明假處分之請求
    。又伊雖曾將系爭土地設定抵押權予漁會，但已於110年7月
    22日塗銷，現並無任何抵押權登記，並無現狀變更之情形，
    相對人亦未能釋明假處分之原因。縱相對人已為釋明，原裁
    定准假處分逾系爭土地450坪部分，亦有違誤，為此提起抗
    告，請求廢棄原裁定，駁回相對人之聲請等語。
二、按債權人就金錢請求以外之請求，欲保全強制執行者，得聲
    請假處分；假處分非因請求標的之現狀變更，有日後不能強
    制執行，或甚難執行之虞者，不得為之，民事訴訟法第532
    條定有明文。又請求及假處分之原因應釋明之，前項釋明如
    有不足，而債權人陳明願供擔保或法院認為適當者，法院得
    定相當之擔保，命供擔保後為假處分，此觀民事訴訟法第53
    3 條準用第526 條第1項、第2項規定即明。所謂請求標的之
    現狀變更，係指為請求標的之物，其從前存在之狀態，已有
    變更或將有變更而言，債務人就其物為法律上之處分，亦屬
    使其物之現狀有變更。所稱釋明，乃謂當事人提出能即時調
    查之證據，使法院就其主張之事實，得生薄弱之心證，信其
    大概如此而言。是依當事人之陳述及提出之相關證據，倘可
    使法院得薄弱之心證，信其事實上之主張大概為如此者，即
    不得謂為未釋明。至本案訴訟之實體上理由是否正當，非屬
    假扣押程序所得審究。
三、查相對人主張伊將所有系爭土地借名登記為抗告人名義所有
    ，並訂有信託契約等情，業據提出土地登記第一類謄本及信
    託契約書為憑，堪認其就假處分之請求已為相當之釋明。至
    於抗告人主張依信託契約所載，信託標的僅為系爭土地中之
    450坪，且相對人未釋明該450坪之具體位置云云，乃抗告人
    之本案請求有無理由，非假處分之保全程序所能審究。 
四、相對人主張抗告人曾於93年12月31日將系爭土地設定抵押權
    予漁會，復拒絕伊之請求等情，亦提出系爭土地異動索引及
    調解通知書可佐。審斟就房地為移轉或設定他項權利等行為
    ，僅需當事人逕向地政機關為辦理之意思表示即可，難以預
    知，且一經為各項權利變更登記予他人，在信賴登記公示而
    受善意保護原則下，日後恐有不能或甚難強制執行之虞，況
    抗告人亦曾將系爭土地為前開抵押權設定登記，應可認相對
    人已就假處分之原因為相當之釋明。
五、原審以系爭土地價值約新臺幣（下同）1670萬7900元，相對
    人就假處分之原因，釋明尚有未足，由相對人提供362萬004
    5元為抗告人供擔保，以補釋明之不足，准予就系爭土地為
    假處分，核無不合，抗告意旨指摘原裁定不當，求予廢棄，
    為無理由，應予駁回。
六、據上論結，本件抗告為無理由，爰裁定如主文。
中　　華　　民　　國　　111 　年　　5 　　月　　26　　日
　　　　　　　　　　　　民事第九庭
　　　　　　　　　　　　　　審判長法　官  高金枝
　　　　　　　　　　　　　　　　　法　官  楊國精
　　　　　　　　　　　　　　　　　法　官  林慧貞
正本係照原本作成。
再為抗告應以適用法規顯有錯誤為理由。
如不服本裁定，應於收受送達後10日內向本院提出抗告書狀（須
按他造人數附具繕本）並繳納抗告裁判費新臺幣1,000元整，並
同時委任律師或具有律師資格之關係人為代理人。
因疫情而遲誤不變期間，得向法院聲請回復原狀。
　　　　　　　　　　　　　　　　　書記官  廖次芬
中　　華　　民　　國　　111 　年　　5 　　月　　26　　日